臺灣板橋地方法院民事判決　　　　　　　93年度訴字第1860號
原　　　告　乙○○
　　　　　　　　　　　　之四號.
訴訟代理人　丙○○
　　　　　　　　　　　　5）
被　　　告　甲○○
　　　　　　　　　　　　一樓
上列當事人間請求侵權行為損害賠償事件，經本院於民國94年3
月17日言詞辯論終結，判決如下：
    主  文
被告應給付原告新台幣伍萬元，及自民國九十四年一月十七日起
至清償日止按年息百分之五計算之利息。
原告其餘之訴駁回。
訴訟費用由被告負擔五十分之三，其餘由原告負擔。
本判決第一項得假執行。
原告其餘假執行之聲請駁回。
    事實及理由
壹、程序部分：
一、按當事人死亡者，於有訴訟代理人時，其訴訟程序不中斷，
    民事訴訟法第一百六十八條及第一百七十三條前段有明文規
    定，此項訴訟程序之不中斷，不以法院依同法第一百七十八
    條以職權裁定命當事人續行訴訟與否而有不同。伸言之，法
    院於當事人死亡而有訴訟代理人時，准承受訴訟人承受訴訟
    ，或依職權以裁定命其續行訴訟，均可在訴訟程序進行中為
    之，故於應承受訴訟人不聲明承受訴訟，而他造當事人又不
    為承受訴訟之聲明之場合，法院仍得以死亡當事人名義而為
    審判。最高法院53年台上字第72號判決定有明文。
二、經查原告已於94年3 月9 日死亡，應承受訴訟人未向本院聲
    明承受訴訟，被告亦不為承受訴訟之聲明，揆諸前揭最高法
    院判決要旨，本院自得以死亡之原告名義而為審判，合先敘
    明。
貳、實體部分：
一、原告起訴主張：
  (一)原告於民國92年9 月3 日因肺癌住進台大醫院接受化學治療
    ，腦部因而受損，致行走緩慢且有無意識漫遊及隨意便溺之
    行為，無自理能力，由原告之子丙○○於同年10月16日下午
    18 時 至翌日上午8 時僱用被告從事看護工作，詎料被告未
    盡看護之責任，於同年月16日22時原告遊走推開走廊盡頭之
    玻璃門，走上樓梯，因重心不穩跌坐在地，並致頭部撞擊門
    把時，並未告知值日護士及醫師原告有跌倒之事實，僅請求
    護士幫忙攙扶回房，迄至同年月17日上午8 時許，亦未告知
    前來接班之張育舜，嗣因該日叫喚不起，查覺有異，經醫師
    以核磁共振檢查，始發現乙○○因之受有腦挫傷暨顱內出血
    現象，核屬不法侵害原告之權利。
  (二)原告因被告未盡看護之責任，計受有醫療費用新台幣（下同
    ）20,000元，看護費用130,000 元之損害，又原告因此受有
    精神上之損害500,000 元，被告應支付原告精神慰撫金500,
    000 元，家屬撫卹金100,000 元。為此，依據侵權行為之法
    律關係請求被告給付800,000 元，及自起訴狀繕本送達翌日
    起至清償日止按年息5%計算之利息（詳本院93年12月30日言
    詞辯論筆錄，惟將原告所陳述金額加總，合計僅為750,000
    元），並陳明願供擔保請准宣告假執行。
二、被告則抗辯：原告是自己爬樓梯摔倒，當時被告已被原告嚇
    到了，但原告摔倒時意識還很清楚，被告並無隱瞞原告摔倒
    之事實，又被告在受原告之子張國峰請僱擔任看護時，因被
    告之力氣不夠大，曾請原告之子換一個比較壯的人看護，但
    未獲置理云云。
三、經查原告主張其子丙○○僱用被告自93年10月16日下午18時
    起至翌日上午8 時止擔任看護工作，及被告向醫護人員隱匿
    原告於同年月16時下午22時摔倒頭部撞擊門把之事實，迨至
    翌日上午8 時，因原告叫喚不起，經醫查師以核磁共振檢查
    發現原告受有腦挫傷暨顱內出血之傷害等情，有台大醫院護
    理部會議紀錄一件附於台灣板橋地方法院93年度發查字第49
    6 號卷宗，及台大醫院93年6 月4 日函一件附於本院93年度
    易字第482 號函足憑，並經本院依職權調閱前開卷宗查證無
    訛，自堪信為真實。被告雖抗辯：並未隱瞞原告摔倒之事實
    云云，惟查原告於92年10月16日摔倒時，被告因扶不動，請
    醫護人員協助帶原告回病房，經護士詢問被告曾否看見病人
    跌倒時，被告回答沒有，嗣原告於翌日經安排核磁共振，發
    現腦部有挫傷及顱內出血情形，原告家屬質問被告為何未將
    原告跌倒情況告訴醫護人員，被告仍否認原告有跌倒，但經
    原告家屬一再追問，才承坦因覺得原告應該沒有問題，所以
    才未告知醫護人員等情，前開台大醫院護理部會議記錄已記
    載甚詳，堪認被告確有故意隱匿原告跌倒之事實，核被告此
    部分之抗辯，顯非事實，不足採信。
四、按不法侵害他人之身體或健康者，對於被害人因此喪失或減
    少勞動能力或增加生活上之需要者，應負損害賠償責任；不
    法侵害他人之身體、健康，被害人雖非財產上之損害，亦得
    請求賠償相當之金額，民法第193 條第1 項、第195 條第1
    項分定有明文。經查被告擔任原告之看護，疏於盡照顧之責
    任，任令原告遊走致跌倒頭部撞擊門把，復未隱匿原告跌倒
    之事實，致翌日原告經叫喚不醒，受有頭部挫傷及顱內出血
    之傷害，已詳述如前，原告自得依前揭規定請求賠償，茲審
    酌其請求之金額項目如下：
  (一)醫療費用20,000元部分：查原告因被告疏於盡看護之責，致
    跌倒頭部受有挫傷及顱內出血之傷害，經於92年10月18日自
    負材料費月用21,813元之事實，已據提出台大醫院醫療事務
    室94年3 月8 日列印之報表、同年1 月10日列印之門急住診
    費用證明單各一件為證，是原告請求被告賠償醫療費用20,0
    00元，核屬有據。
  (二)看護費用130,000 元部分：經查原告因被告未盡看護責任2
    致頭部撞擊門把受傷，於92年10月17日於台大醫院施行緊急
    開顱手術後，意識仍然不清，但遂漸好轉，於同年月30日轉
    入住腫瘤部病房，有台大醫院93年6 月4 日（93）校附醫秘
    字第9300205666號函附於本院93年度易字第482 號刑事卷足
    憑，並經本院依職權調閱前開卷宗查證無訛。原告自認其自
    92 年10 月17日起至同年30日止住於加護病房之期間，無庸
    請人看護，至於原告自92年10月30日起轉入住腫瘤病房之期
    間，因原告於頭部撞擊門把受傷前，已因肺癌接受化學治療
    致腦部受損，無自理生活能力，原本即須僱請看
    不因頭部撞傷而另有額外之看護費用支出，是原告請求被告
    給付看護費130,000 元，為無理由，不應准許。
  (三)精神上之慰撫金500,000 元部分：經查原告因被告疏於照顧
    致頭部撞擊門把受傷，並因而住進加護病房13日，且於2 個
    月始恢復清醒，衡諸一般社會通念，原告精神上當受有相當
    痛苦，本院審酌被告之學歷為大學夜間部，目前擔任看護之
    工作，經濟狀況不佳，原告已因肺癌而死亡，及兩造之之身
    分地位、智識水準等一切情況，認原告請求500,000 元之慰
    撫金核屬過高，應核減為30,000元。
  (四)家屬撫金100,000元部分：於法無據。
  (五)其餘50,000元部分：未陳明具體之原因與事實，不應准許。
  (六)綜上所述，原告所得請求之財產與非財產上之損害賠償總計
    為50,000元。
五、從而，原告本於侵權行為之法律關係，請求被告賠償50,000
    元，及自94年1 月17日即起訴狀繕本送達翌日起至清償日止
    按年息5%計算之利息，為有理由，應予准許。逾此部分之請
    求，為無理由，應予駁回。又原告勝訴部分，本院所命被告
    給付之金額未逾新台幣500,000 元，應依職權宣告假執行，
    至於原告敗訴部分，其假執行之聲請亦失所附麗，應併予駁
    回。
六、據上論結：原告之訴一部為有理由，一部為無理由，依民事
    訴訟法第79條、第389條第1項第5款，判決如主文。
中　　華　　民　　國　　94　　年　　3 　　月　　24　　日
                  民事第三庭    法　官　何君豪
以上正本係照原本作成
如對本判決上訴，須於判決送達後20日內向本院提出上訴狀
中　　華　　民　　國　　94　　年　　3 　　月　　24　　日
                                書記官　蕭興南
